臺灣高等法院刑事附帶民事訴訟判決
                                    109年度附民字第372號
109年度附民字第443號
原      告  李秋麗
送達代收人  洪華鄉
被      告  唐一貞  

            陳力心
            葉耀文
上列原告因本院109年度金上重訴字第34號被告廖泰宇等違反銀
行法等案件，對於上列被告等提起附帶民事訴訟，請求損害賠償
，本院判決如下：
    主  文
原告之訴及假執行之聲請均駁回。
    事  實
一、原告方面：為就被告等違反銀行法案件，依法提起附帶民事
    訴訟，請求損害賠償事件。訴之聲明為：㈠被告應賠償原告
    新臺幣200多萬元，並自起訴狀繕本送達之翌日起至清償日
    止之利息。㈡前項判決請准供擔保宣告假執行。㈢訴訟費用由
    被告負擔。　　
二、被告方面：
　　㈠被告葉耀文之答辯聲明為：原告之訴駁回。答辯理由：原
      告並非因犯罪而受直接損害之人，且被告葉耀文已於一審
      無罪確定，原告之訴不合法。
　　㈡被告唐一貞、陳力心均未提出書狀及陳述。
    理  由
一、按法院認為附帶民事訴訟原告之訴不合法者，應以判決駁回
    之，刑事訴訟法第502條第1項定有明文。又因犯罪而受損害
    之人，於刑事訴訟程序得附帶提起民事訴訟，對於被告及依
    民法負損害賠償責任之人，請求回復其損害，刑事訴訟法第
    487條第1項亦定有明文；附帶民事訴訟之提起，必以刑事訴
    訟程序之存在為前提，若刑事訴訟未經提起公訴或自訴，即
    不得對於應負賠償責任之人，提起附帶民事訴訟。是所謂「
    依民法負賠償責任之人」，係指該刑事案件中依民法規定應
    負賠償責任之人而言。故刑事附帶民事訴訟之原告所主張之
    共同加害人，必以在刑事訴訟程序中經認定係共同侵權行為
    之人，始得謂為依民法負賠償責任之人，否則對之提起是項
    附帶民事訴訟，即難謂合法（最高法院108年度台附字第5號
    判決意旨參照）。
二、經查，原告起訴認被告唐一貞、陳力心及葉耀文應與廖泰宇
    、洪雅蕙、韋冰梅負損害賠償責任，惟本件被告葉耀文業經
    原審判決無罪，並未據上訴而確定，自非屬共同侵權行為人
    等依民法應負賠償責任之人，原告對被告葉耀文附帶提起民
    事訴訟，自非合法，應予駁回。又本件原告李秋麗係本案被
    告洪雅蕙及原審同案被告韋冰梅之下線投資人（見本院109
    年度金上重訴字第34號刑事判決附表八編號21-1），而本案
    被告洪雅蕙被訴違反銀行法犯行，經本院刑事程序認定之共
    犯並無被告唐一貞、陳力心，是被告唐一貞、陳力心既未經
    本案刑事訴訟程序認定係共同侵權行為人，自難認定被告唐
    一貞、陳力心為依民法負損害賠償責任之人，依前揭說明，
    本件原告之訴顯不合法，應予駁回，其假執行之聲請因亦無
    所附麗，應併予駁回。　　　
三、據上論斷，應依刑事訴訟法第502條第1項，判決如主文。
中　　華　　民　　國　　110 　年　　6 　　月　　24　　日
                  刑事第二十四庭審判長法　官  陳德民
                                      法　官  紀凱峰
                                      法　官  鄭富城
以上正本證明與原本無異。
如不服本判決應於收受送達後20日內向本院提出上訴書狀，其未
敘述上訴之理由者並得於提起上訴後20日內向本院補提理由書（
均須按他造當事人之人數附繕本）「切勿逕送上級法院」。
本判決非對於刑事訴訟之判決有上訴時不得上訴。
                                      書記官  翁子婷
中　　華　　民　　國　　110 　年　　6 　　月　　25　　日